臺灣高等法院刑事判決　　　　　　　　94年度上訴字第2963號
上　訴　人　臺灣板橋地方法院檢察署檢察官
被　　　告　甲○○
　　　　　　　　　　原住桃園縣楊梅鎮○○○街65巷1弄1號
指定辯護人　本院公設辯護人 陳德仁
上列上訴人因被告偽造有價證券等案件，不服臺灣板橋地方法院
92年度訴字第2169號，中華民國94年1 月18日第一審判決（起訴
案號：臺灣板橋地方法院檢察署92年度偵字第6407號），提起上
訴，本院判決如下：
    主  文
上訴駁回。
    事  實
一、公訴意旨略以：詹麗瑜（另案通緝中）、被告甲○○與丙○○（另案審理）基於詐欺及偽造文書之犯意聯絡，於民國（
    下同）91年4 月20日，由甲○○與丙○○持「丁○○」及「
    乙○○」之身分證件及偽造之印章，向告訴人和潤企業股份
    有限公司（以下簡稱：和潤汽車公司）詐稱以動產擔保交易
    附條件買賣之方式，以詹麗瑜名義購買車號3 Ｔ─5083號自
    用小客車，詹麗瑜為動產擔保交易之債務人，甲○○及丙○○為連帶保證人，約定分期總價金新臺幣（下同）六十八萬
    九千七百六十元，分三十六期給付，每月一期，每期付款一
    萬九千一百六十元，上開汽車存放地點為臺北縣土城市○○
    路○ 段46巷24號，在價金未付清之前，上開汽車所有權仍屬
    於和潤汽車公司所有，詹麗瑜僅得依約占有使用，不得任意
    遷移或為其他處分，甲○○及丙○○更分別以「丁○○」及
    「乙○○」之名義，於動產擔保附條件買賣契約書及本票偽
    造「丁○○」、「乙○○」之署名及印文，足生損害於丁○○、乙○○及告訴人公司，使告訴人公司陷於錯誤交付上開
    汽車。詎渠等在取得上開汽車後，即拒不付款，共同意圖為
    自己不法之利益，於91年7 月22日前之不詳時間，將上開汽
    車遷移出約定處所，致生損害於和潤汽車公司。因認被告甲○○涉有刑法第201 條第1 項之偽造有價證券罪、同法第21
    6 條、第210 條之行使偽造私文書罪、同法第339 條第1 項
    之詐欺罪、動產擔保交易法第38條之罪嫌云云。
二、按被告未經審判證明有罪確定前，推定其為無罪；犯罪事實
    應依證據認定之，無證據不得推定其犯罪事實；又不能證明
    被告犯罪，應諭知無罪之判決，刑事訴訟法第154 條、第30
    1 條第1 項分別定有明文。次按認定不利於被告之事實，須
    依積極證據，苟積極證據不足為不利於被告事實之認定時，
    即應為有利於被告之認定，更不必有何有利之證據，又告訴
    人之告訴，係以使被告受刑事訴追為目的，是其陳述是否與
    事實相符，仍應調查其他證據以資審查，若被害人之陳述並
    無瑕疵，就其他方面調查又與事實相符，固足採為科刑之基
    礎，徜其陳述尚有瑕疵，則在未究明事實真象前，遽採為論
    罪科刑之根據，即難認為適法（最高法院30年度上字第816
    號、52年度台上字第1300號及61年度台上字第3099號判例亦
    同此意旨）。
三、本件公訴人認被告甲○○涉有行使偽造有價證券等罪嫌，無
    非係以丁○○、乙○○之證述、同案被告詹麗瑜之供詞，及
    動產附條件買賣契約書等件，資為論據。惟訊據被告甲○○
    堅決否認有上揭犯行，辯稱：伊當時有看到報紙應徵工作，
    老闆是丙○○，伊是在91年3 月13日、同年3 月18日依丙○○指示簽名在購車之相關文件上，但伊沒有在本件動產擔保
    交易契約及本票上偽造丁○○、乙○○之簽名等語。
四、經查：
（一）同案被告詹麗瑜於91年4 月11日以附條件動產抵押方式向
      和潤汽車公司辦理貸款，購買車號3 Ｔ─5083號自用小客
      車，雙方約定分期總價款六十八萬九千七百六十元，分三
      十六期，每期一萬九千一百六十元，由自稱「丁○○」、
      「乙○○」之成年男子，擔任連帶保證人，並由買受人、
      連帶保證人在授權書、本票及動產擔保附條件買賣契約簽
      名蓋章，取走該車後，同案被告詹麗瑜未繳納價金等情，
      業據告訴人和潤汽車公司代理人林添益於警詢中指述歷歷
      。而丁○○、乙○○本人，並未擔任上開動產擔保附條件
      買賣契約之連帶保證人，亦未在前開買賣契約書及授權書
      、本票上簽名蓋章一節，亦據證人丁○○、乙○○於警詢
      中證述明確。另丁○○、乙○○並就前開本票，對和潤汽
      車公司提出確認本票債權不存在之訴，經臺灣臺北地方法
      院判決丁○○、乙○○勝訴確定，有臺灣臺北地方法院91
      年度北簡字第16128 號、第15821 號宣示判決筆錄各一件
      、民事判決確定證明書二件在卷足稽。固足見確有第三人
      冒用「丁○○」、「乙○○」之名義偽造前開本票、授權
      書、動產擔保附條件買賣契約書無訛。
（二）公訴人認為被告即為假冒丁○○、乙○○之人共同參與本
      件犯行，無非係因同案被告詹麗瑜曾於偵查中供稱：當初
      叫伊去協助買車之人為丙○○，丙○○表示要伊簽什麼就
      簽什麼，不會有責任，被告是公司裡的人，被告也有去等
      語（見偵查卷第96頁）。惟被告自承於91年3 月13日，向
      匯豐公司營業員林麗雯佯稱欲購買汽車，並於同年月15日
      與丙○○、鄭貴全等前往匯豐公司簽立附條件賣賣契約書
      、動產擔保交易書附條件買賣登記申請書、本票等；復與
      詹麗瑜、劉金德於91年3 月18日，由詹麗瑜向匯豐公司土
      城分公司業務員江文章佯稱欲以分期付款方式購買汽車，
      由被告擔任連帶保證人，並於同年月19日前往位於新莊市
      ○○路之「小歇」泡沫紅茶店與江文章簽立附條件買賣契
      約書等文件等情，是同案被告詹麗瑜於偵查中指稱被告為
      公司裡面的人，固非無據，然被告所參與的係91年3 月13
      日、同年3 月18日向匯豐公司購買車輛一事，而被告是否
      有參與同案被告詹麗瑜所指本件起訴犯行，自應調查其他
      證據以資審認。
（三）查證人吳家榮即辦理本件附條件買賣之對保人員於原審審
      理時到庭證稱：對保當時，有請連帶保證人提出國民身分
      證正本，並核對國民身分證與本人是否相符，當時保證人
      年齡好像沒有被告那麼大等語（見原審卷第293 頁）。又
      參以本件分期車輛身分證影本黏貼處「丁○○」、「乙○○」國民身分證上照片，均非被告本人，有卷附之分期車
      輛身分證影本黏貼處國民身分證影本二份在卷可稽（見原
      審卷第56頁）。再同案被告丙○○於報紙刊登徵求應徵者
      之廣告，迨應徵者陸續前來應徵後，指示應徵者向汽車公
      司業務員佯稱欲以分期付款方式購買車輛，再由丙○○、
      鍾治文或其他應徵者，以偽造之國民身分證、偽造之土地
      所有權狀、扣繳憑單等持交汽車公司等方式，佯稱欲擔任
      連帶保證人，致使不知情營業員陷於錯誤而交付車輛給丙○○，丙○○再將之出售牟利等情，業據丙○○供認不諱
      ，並經本院以92年度上訴字第3471號判決判處丙○○有期
      徒刑四年六月，嗣經最高法院駁回上訴確定；另鍾治文則
      經原審以91年度訴字第1200號判決判處有期徒刑三年二月
      確定等情，亦經原審調閱上開卷宗查核屬實。復依據上開
      卷內所附之臺北縣政府警察局樹林分局刑事案件報告書樹
      警刑字第0910009194號卷證資料內，被偽造之汪坤財（見
      警詢卷第79頁）、許文生（見同上卷第91頁）、蔡俊雄（
      見同上卷第100 頁）等人之國民身分證及被告鍾治文（見
      同上卷第126 頁）之國民身分證上照片顯然同一，亦與本
      案偽造之「丁○○」國民身分證照片相同；另被偽造之吳
      國樑（見同上卷第39頁）、柯榮明（見同上卷第57頁）、
      許東敏（見同上卷第106 頁）等人之國民身分證上照片與
      丙○○（見同上卷第122 頁）之國民身分證上照片一致，
      亦與本件被偽造之「乙○○」國民身分證上照片顯然同一
      。顯見本件分期付款買賣之連帶保證人「丁○○」、「乙○○」分別係由鍾治文、丙○○所偽冒，至為明確，是同
      案被告詹麗瑜指證被告參與本件起訴犯行云云，應屬記憶
      誤植。
（四）再經本院及原審比對被告筆跡與偽造之本票、授權書、動
      產擔保附條件買賣契約書上「丁○○」、「乙○○」之筆
      跡，二者筆勢、運筆習慣確有不同。又經原審蒐集被告當
      庭簽名、被告於臺灣臺北看守所之書寫資料、被告親筆書
      函、被告親筆書寫之郵局立帳申請書、變更帳號申請書等
      文件，送請法務部調查局鑑定是否與本件本票、授權書、
　　　動產擔保附條件買賣契約書上「丁○○」、「乙○○」之
　　　筆跡相符，經鑑定結果：均無法確定授權書、本票、動產
　　　擔保附條件買賣契約書上筆跡為被告所為，有該局93年10
      月14日調科貳字第09300410360 號函一紙附卷可參。益見
      被告未與同案被告詹麗瑜、丙○○共同詐騙告訴人和潤公
      司，且無冒用丁○○、乙○○名義，擔任本件附條件買賣
      之連帶保證人，復未偽造簽名於授權書、本票及動產擔保
      附條件買賣契約書之行為甚明。
五、綜上所述，本件依調查所得證據尚不足以證明被告確有之犯
    行，此外，復查無其他積極證據足資證明被告有前揭犯行，
    揆諸首開說明，犯罪尚屬不能證明，自應為無罪之諭知。
六、原審以不能證明被告犯罪，而諭知被告無罪之判決，其認事
    用法並無違誤，檢察官上訴意旨，仍以同案被告丙○○於本
    院前開92年度上訴字第3471號案件中曾供述：與被告相識，
    並指示被告出面買車交給伊等語；及認原審未曾傳訊丙○○
    到庭作證，亦未於判決內說明何以不採納丙○○前揭供詞之
    理由，即判決被告無罪，指摘原判決不當云云，惟被告雖有
    受丙○○指示佯購汽車等情，然並非本件所起訴之汽車一節
    ，已如前述；再經本院依址傳喚丙○○到庭，該址已查無此
    人等情，有訴訟文書不能送達事由報告書一紙在卷可憑（見
    本院卷第42頁），且如前所述，被告並未參與本件起訴犯行
    ，是證人丙○○縱未到庭說明，亦不影響本院之判斷。準此
    ，檢察官執此提起上訴，核無理由，應駁回之。
七、至（一）被告甲○○曾於91年3 月13日中午12時許，夥同鄭
    貴全，在臺北縣新莊市○○街附近，由丙○○佯以吳國樑身
    分向匯豐公司業務員林麗雯佯稱被告欲以分期付款之附條件
    買賣方式購買車輛及鄭貴全願充作保證人等語，並出示上開
    偽造吳國樑國民身分證暨印章，佯充作保證人吳國樑，林麗
    雯乃應允以出售「GL20SS48Y」 車型之汽車一輛予被告，被
    告即與林麗雯簽立訂車契約書，迨同年3 月15日，丙○○復
    偕同被告、鄭貴全赴上址與林麗雯再簽立附條件買賣契約書
    、動產擔保交易附條件買賣設定登記申請書、分期申請表、
    本票及本票空白事項補充授權書，且出示上開偽造吳國樑國
    民身分證暨印章、偽造鄭貴全名義之臺北縣三重地政事務所
    建物所有權狀、偽造鄭貴全名義之臺北縣三重地政事務所土
    地所有權狀，再於該附條件買賣契約書之對保欄及買方連帶
    保證人欄內，偽簽「吳國樑」姓名暨蓋用上開偽刻吳國樑印
    章，又於該分期申請表之保證人欄內偽簽「吳國樑」姓名暨
    蓋用上開偽刻吳國樑印章，並於該紙本票之共同發票人欄內
    ，偽簽「吳國樑」姓名暨蓋用上開偽刻吳國樑印章，同時於
    本票空白事項補充授權書之立授權書人即本票發票人欄內偽
    簽「吳國樑」姓名暨蓋用上開偽刻吳國樑印章，進而一併交
    由林麗雯查驗核對，而由林麗雯交付車牌號碼3 Ｔ─0802號
    自用小客車一輛，丙○○、被告、鄭貴全三人得手後，即由
    丙○○將該車駛離，並將該車以十六萬元至二十萬元間之價
    格出售予一真實姓名年籍不詳之「吳小姐」牟利（未過戶）
    。（二）被告於91年3 月18日，先由丙○○之妻許蕙菁佯以
    詹麗瑜身分向匯豐公司土城分公司業務員江文章佯稱詹麗瑜
    欲以分期付款之附條件買賣方式購買車輛等語，再於當日晚
    間八時許，傳真詹麗瑜、劉金德、被告三人之國民身分證影
    本及丙○○向不詳人士購得之偽造劉金德名義之臺北縣新莊
    地政事務所建物所有權狀、偽造劉金德名義之臺北縣新莊地
    政事務所土地所有權狀等資料予江文章，同時與江文章約定
    見面洽談購車事宜，江文章乃應允以出售「CR20HB7A」車型
    之汽車一輛予詹麗瑜，迨同年月19日下午3 時許，劉金德、
    被告、詹麗瑜相偕前往位於臺北縣新莊市○○路之「小歇」
    泡沫紅茶店與江文章簽立附條件買賣契約書、動產擔保交易
    附條件買賣設定登記申請書、分期申請表、本票及本票空白
    事項補充授權書，且出示丙○○先前向不詳人士購得之上開
    偽造劉金德名義之臺北縣新莊地政事務所建物所有權狀、偽
    造劉金德名義之臺北縣新莊地政事務所土地所有權狀，旋由
    詹麗瑜簽立客戶交車確認表，以致江文章陷於錯誤，而交付
    車牌號碼3 Ｔ─2061號自用小客車一輛，詹麗瑜、劉金德、
    被告三人得手後，即將該車交由丙○○以十六萬元至二十萬
    元間之價格出售予一真實姓名年籍不詳之「吳小姐」牟利（
    未過戶）。（三）被告上開行為是否涉有詐欺等罪嫌，均未
    據檢察官併案究辦，且本件起訴部分既為無罪判決，本院自
    不得一併審酌，自應由檢察官另行偵查，附此敘明。
據上論斷，應依刑事訴訟法第368 條，判決如主文。
本案經檢察官沈世箴到庭執行職務。
中　　華　　民　　國　　94　　年　　11　　月　　10　　日
　　　　　　　　　刑事第十九庭審判長法　官  葉騰瑞
                                    法  官  黃俊明
　　　　　　　 　 　　　　　　　　　法　官  謝靜恒
以上正本證明與原本無異。
檢察官如不服本判決應於收受送達後十日內向本院提出上訴書狀
，其未敘述上訴之理由者並得於提起上訴後十日內向本院補提理
由書（均須按他造當事人之人數附繕本）。
被告不得上訴。
                                    書記官  魏淑娟
中　　華　　民　　國　　94　　年　　11　　月　　10　　日
